臺灣高等法院臺中分院交通事件裁定　　100年度交抗字第940號
抗　告　人
即受處分人　吳莉雯
上列抗告人因違反道路交通管理處罰條例之聲明異議事件，不服
臺灣彰化地方法院中華民國100年10月 7日裁定（100年度交聲字
第1212號），提起抗告，本院裁定如下：
    主  文
抗告駁回。
    理  由
一、原處分機關交通部公路總局臺中區監理所彰化監理站以：受
    處分人吳莉雯於民國（下同）100年4月5日下午4時33分許，
    駕駛車牌號碼9280-KN號自用小客車，行經國道 3號北上203
    公里（快官交流道出口）處，因有「行駛高速公路未依規定
    變換車道」之違規，為內政部警政署國道公路警察局第七警
    察隊快官分隊警員以公警局交字第 Z00000000號舉發違反道
    路交通管理事件通知單依法舉發；嗣受處分人於舉發通知單
    所載期限內到案申訴，經原處分機關函請原舉發單位查覆後
    ，仍認受處分人有上開違規行為明確，乃依道路交通管理處
    罰條例第33條第1項第4款、第63條第1項第1款暨違反道路交
    通管理事件統一裁罰基準及處理細則第41條、第43條、第44
    條及第67條規定，於100年8月23日以彰監四字第裁64-Z0000
    0000 號裁決書，裁處罰鍰新臺幣（下同）3,000元，並記違
    規點數1點。
二、受處分人聲明異議意旨略以：異議人即受處分人駕車符合高
    速公路及快速公路交通管制規則第11條規定，變換車道有顯
    示方向燈告知前後車輛，並保持安全距離及間隔，由公警七
    支第1000770924號函文附件圖一、圖二，可看出伊變換車道
    有顯示方向燈，並未驟然變換車道。圖三伊與圖中第二輛車
    併行，並未強行插入，是減速等待安全間隔再插入第二輛及
    第三輛（白車）之間，若伊為強行插入應為超越第二輛車插
    入第一與第二輛車之間；又圖示三輛車並不符合連貫定義，
    伊有顯示方向燈，減速等待安全間隔再插入最外側車道，不
    得依道路交通管理處罰條例第33條第1項第4款處罰；槽化線
    後方之白色間隔標線原即設計為變換車道以駛離或駛入高速
    公路，伊於間隔白色標線處變換車道，不能僅憑員警主觀認
    定判定異議人違規；何謂強行插入，伊未鳴按喇叭，亦未使
    後方車輛緊急剎車，其何來強行之有，該員警僅以主觀認定
    便罰伊，違反人民法律感情。爰依法聲明異議，請求撤銷原
    處分云云。
三、原審裁定意旨略以：
  (一)異議人經內政部警政署國道公路警察局第七警察隊快官分隊
    警員製單逕行舉發於上揭時、地有駕駛車牌號碼 9280-KN號
    自用小客車行駛高速公路未依規定變換車道之行為，並經原
    處分機關裁處如前所述之裁罰等情，有內政部警政署國道公
    路警察局100年5月4日公警局交字第Z00000000號舉發違反道
    路交通管理事件通知單、原處分機關100年8月23日彰監四字
    第裁64-Z00000000號裁決書各1份、採證照片6幀附卷可稽，
    此部分事實當可認定。
  (二)按高速公路及快速公路交通管制規則第11、18條規定「汽車
    在行駛途中，不得驟然或任意變換車道，如欲超越前車或變
    換車道時，應先顯示方向燈告知前後車輛，並保持安全距離
    及間隔，方得超越或變換車道。」、「汽車駛離高速公路及
    快速公路主線車道擬進入交流道、服務區、休息站時，應先
    駛入外側車道，再循減速車道逐漸降低速率行駛。」；次按
    所謂「高速公路」，係指其出入口完全控制，中央分隔雙向
    行駛，除起迄點外，並與其他道路立體相交，專供汽車行駛
    之公路。「主線車道」係指車道中可供汽車直駛之車道。而
    「外側車道」係指主線車道中之最右側車道。「減速車道」
    係指設於主線車道與匝道之間，專供汽車駛離主線車道進入
    匝道前減速之車道。「交流道」係指高速公路及快速公路間
    或與其他道路連接，以匝道構成立體相交之部分。高速公路
    及快速公路交通管制規則第2條第1、3、4、10、12款亦分別
    有明確規範。又交通部亦依職權發佈「汽車駕駛人於高速公
    路駕車插入正在連貫行駛汽車之中間，顯具高度危險性，亦
    屬高速公路上不當之行為，自應依道路交通管理處罰條例第
    33條處罰」之函釋資以補充（交通部76年11月24日交路(76)
    字第027885號函函釋參照）。是上開規定、函釋已明確規定
    關於高速公路及快速公路汽車變換車道之要件及法律效果。
  (三)汽車駕駛人駕駛車輛欲駛離國道三號高速公路北上主線車道
    ，擬進入快官交流道時，揆諸上開規定，應先將車輛駛入外
    側車道，再循減速車道逐漸降低速率行駛，進入快官交流道
    。而國道三號高速公路北上快官交流道出口前於204.08公里
    及203.9公里處，依法設有「快官出口」、「出口靠右」之
    出口預告標誌，並於北上203.95公里處為起始點，至約203.
    05公里（槽化線）快官出口處相距約 900公尺距離設有減速
    車道，供汽車駕駛人沿外側車道循減速車道逐漸降低速率行
    駛，而進入快官交流道，此亦有原審法院98年度交聲字第14
    44號卷附內政部警政署國道公路警察局第七隊警察隊警員周
    本英職務報告及出口預告標誌照片14張附卷可憑。惟異議人
    於100年4月5日下午4時33分許，駕駛車牌號碼9280-KN 號自
    用小客車，行經國道三號高速公路北上 203公里（快官交流
    道出口）處，於駛離主線車道擬進入快官交流道之際，並未
    在北上203.95公里處，即沿外側車道循減速車道逐漸降低速
    率行駛，而進入快官交流道，乃係將車輛行駛在車流順暢之
    外側主線車道，並於車輛接近快官交流道出口處（約距離槽
    化線前 3輛自小客車之車距）開始閃右方向燈，隨即橫跨白
    色虛線將車輛變換到行車緩慢之減速車道，並插入正在減速
    車道上連貫行駛之車輛中間乙情，有內政部警政署國道公路
    警察局第七隊警察隊檢附之採證照片 6張附卷可稽，其行為
    顯已嚴重危害在減速車道上連貫行駛車輛之行車安全及路權
    ，同時異議人在主線車道上減速，並等候插入減速車道之際
    ，亦已嚴重危害在主線車道上依速限行駛車輛之行車安全，
    並造成交通秩序之混亂，其有行駛於高速公路，不遵使用限
    制、禁止、行車管制及管理事項之管制規則，及有未依高速
    公路及快速公路交通管制規則第18條規定變換車道之行為，
    至為明顯。異議人雖辯稱伊於間隔白色標線處即變換車道，
    惟本件乃係處罰其未於北上203.95公里處即循減速車道依序
    進入出口匝道，而逕由外側車道直接插入減速車道之連貫行
    駛車陣之違規行為，要與是否跨越白色虛線無涉，是其所辯
    ，亦無法解免其責。
  (四)再者，異議人雖以伊變換車道有顯示方向燈，並未驟然變換
    車道。圖三伊與圖中第二輛車併行，並未強行插入，是減速
    等待安全間隔再插入第二輛及第三輛（白車）之間等詞置辯
    。然異議人如準備下交流道，本當及早進入減速車道並依序
    行駛，豈有不遵守規定跟著車流「慢慢」依序行駛下交流道
    ，而違規「插入」減速車道之連貫行駛車陣中，以節省慢慢
    排隊行進的時間，若此違規行為均僅因未實際發生碰撞事故
    而毋庸加以處罰，不僅對遵守規定之其他駕駛人不公平，且
    將來每個駕駛人均如法違規「插入」減速車道，其可能發生
    之危險將無法想像，是異議人以上開理由請求免罰，要無理
    由。本件異議人於匝道出口前始插入連貫排隊下匝道之車輛
    之駕駛行為，易肇致尾隨本車之後方車輛與所插入車陣之後
    方車輛反應不及而增加發生交通事故之危險，自屬驟然或任
    意換車道之駕駛行為，並不因異議人是否有減速或事先顯示
    方向燈，或所插入車陣中的車輛之速度快慢而有不同之認定
    ，異議人上開所辯，顯無足採。
  (五)至異議人質疑何謂強行插入，伊未鳴按喇叭，亦未使後方車
    輛緊急剎車，其何來強行之有云云等情。惟上述規定、函釋
    已規範關於高速公路及快速公路汽車變換車道之要件及法律
    效果，該要件性質上乃屬不確定之法律概念，屬法律授權賦
    予舉發員警依其經驗為專業判斷，行政機關就此等事項之決
    定，有判斷餘地，除顯有判斷瑕疵外，法院即應尊重行政機
    關之見解。是異議人上開所指，乃係對法令闡釋有所誤會，
    自不可採。
  (六)綜上，異議人確有前揭違規行為，已如前述。原處分機關據
    以援引前揭規定，對異議人裁處罰鍰 3,000元，並記違規點
    數 1點，於法並無違誤或不當之處。本件聲明異議為無理由
    ，應予駁回等語。
四、抗告意旨略以：抗告人即受處分人於當日返鄉祭祖南下，該
    路段的確非抗告人熟悉之路段，尚在思考是否下快官交流道
    ，並非故意於出口前插入最外側車道，且當時最外側車道尚
    稱順暢，並未對其他駕駛造成不公平之狀態，且抗告人原本
    即知壓槽化線會被處罰 900元，為了遵守交通規則避免壓槽
    化線，才會在出口前插入最外側車道，卻因此被罰 3,000元
    ，實令人不服。又抗告人曾拿採證照片，請教新北市 2位交
    通員警，被詢問之員警均表示，依照片所示應無違規，為何
    不同機關所為之判斷有如此天壤之別？為此提起抗告，請求
    撤銷原裁定等語。
五、按「汽車行駛於高速公路、快速公路或設站管制之道路，不
    遵使用限制、禁止、行車管制及管理事項之管制規則而有下
    列行為者，處汽車駕駛人3000元以上6000元以下罰鍰：四、
    未依規定變換車道」，道路交通管理處罰條例第33條第 1項
    第 4款定有明文；而汽車駕駛人駕駛汽車違反道路交通管理
    處罰條例第33條規定者，除應依該條所規定之罰鍰處罰外，
    並予記違規點數1點，同條例第63條第1項亦有規定。次按汽
    車在行駛途中，不得驟然或任意變換車道，如欲超越前車或
    變換車道時，應先顯示方向燈告知前後車輛，並保持安全距
    離及間隔，方得超越或變換車道；汽車駛離高速公路主線車
    道擬進入交流道、服務區、休息站時，應先駛入外側車道，
    再循減速車道逐漸降低速率行駛之，高速公路及快速公路交
    通管制規則第11條、第18條亦分別訂有明文。
六、經查：
  (一)本件抗告人於100年4月5日下午4時33分許，駕駛車牌號碼92
    80-KN號自用小客車，行經國道 3號北上203公里（快官交流
    道出口）處，因有「行駛高速公路未依規定變換車道」之違
    規，為內政部警政署國道公路警察局第七警察隊快官分隊警
    員依法舉發，並經原處分機關裁處如前所述之裁罰等情，有
    內政部警政署國道公路警察局100年5月4日公警局交字第Z00
    000000號舉發違反道路交通管理事件通知單、原處分機關10
    0年8月23日彰監四字第裁64-Z00000000號裁決書各 1份、採
    證照片 6幀附卷可稽。依卷附照片可明顯看出：抗告人於上
    開時地駕駛上開自用小客車行經國道三號高速公路北上 203
    公里（快官交流道出口）處，於駛離主線車道擬進入快官交
    流道之際，並未依前開規定，沿外側車道循減速車道逐漸降
    低速率行駛，進入快官交流道，而係將車輛行駛在車流順暢
    之外側主線車道，並於車輛接近快官交流道口處（約距離槽
    化線前 3輛自小客車之車距）開始閃右方向燈，隨即橫跨白
    色虛線將車輛變換到行車緩慢之減速車道，並插入正在減速
    車道上連貫行駛之車輛中間，且抗告人對此亦不爭執，是抗
    告人前開行駛高速公路未依規定變換車道之違規事實，事證
    明確，堪以認定。
  (二)抗告意旨雖執前詞置辯，然關於高速公路汽車變換車道之要
    件及法律效果已如前述，抗告人為經合法考試取得駕駛執照
    並實際參與交通運作之駕駛人，對於高速公路上不得任意變
    換車道之相關規定，自應知之甚詳，並有注意遵行之義務，
    尚不得因其個人對該路段之熟悉程度及當時之車流狀況，而
    異其法律評價。且抗告人於高速公路駕車插入正在連貫行駛
    汽車中間，本即具有高度危險性，屬高速公路上不當之行為
    ，抗告人自難以其主觀上認為當時車道尚稱順暢，並未影響
    其他駕駛人造成不公平駕駛狀態等情，合理化其違規行為。
    此外，依照道路交通標誌標線號誌設置規則第105條第3項規
    定：高速公路出口預告標誌，設置於交流道出口前1至2公里
    適當處，故快官交流道出口前1至2公里處，亦應設有出口預
    告標誌，指示行駛快官交流道出口車輛應靠右線行駛，抗告
    人縱然路況不熟，倘若適速行駛，稍加注意，自能預先行駛
    正確車道，況抗告人縱因路況不熟致錯失切入減速車道之機
    會，仍可自次一個交流道下去後，重新自另一方向之交流道
    上高速公路後，再依沿路明確之指示標誌行駛，或選擇其他
    替代道路到其目的地，然抗告人竟捨此不為，反為駛入出口
    匝道，逕由外側車道「插入」減速車道連貫行駛車陣中，影
    響後方車輛行駛與安全，顯然增加其他用路人之危險，違規
    事實明確，自難以其路況不熟為由，主張免責。
  (三)又關於不確定法律概念之適用，因法律適用者之不同，在發
    生同類事件時，有不同的解釋與認定，本難期待有單一正確
    絕對結果。因此，行政機關關於不確定法律概念之適用，有
    不受法院審查之「判斷餘地」，只須適用之際，並非基於錯
    誤之事實，或基於事件無關之考量、或組織不合法、未遵守
    法定程序，或顯然違反平等原則及一般公認之價值判斷標準
    者外，法院即應尊重行政機關之見解。本件關於高速公路及
    快速公路汽車變換車道之要件中，關於不確定之法律概念部
    分，屬法律授權賦予舉發員警依其經驗為專業判斷，有不受
    法院審查之判斷餘地，而抗告人並未提出任何證據足以證明
    本件舉發員警所為之判斷有上開恣意濫用或其他違法之情事
    ，僅空言辯稱有其他員警對於本件抗告人變換車道之方式有
    不同之評價，自非本件得據以免責之事由。是抗告人前開辯
    解，洵非可採。
七、綜上所述，原處分機關據以援引上開規定，裁處抗告人罰鍰
    3千元整，並記違規點數1點，並無違法不當，原審駁回抗告
    人之聲明異議，經核並無不合。抗告人抗告意旨仍執前詞，
    指摘原審裁定不當，為無理由，應予駁回。
八、據上論結，應依道路交通事件處理辦法第26條，刑事訴訟法
    第412條，裁定如主文。
中    華    民    國    100    年    12    月    29   日
            刑事第十一庭  審判長法  官  郭  同  奇
                                法  官  陳  慧  珊
                                法  官  張  智  雄
以上正本證明與原本無異。
不得再抗告。
                                書記官  林  明  冬
中    華    民    國   100    年    12    月    30    日